臺灣雲林地方法院民事判決　　　　　　　 95年度訴字第551號
原　　　告　台灣中小企業銀行股份有限公司
法定代理人　丁○○
訴訟代理人　乙○○
被　　　告　甲○○
　　　　　　　　　　　　號2樓.
　　　　　　丙○○
上列當事人間請求清償債務事件，本院判決如下：
    主  文
被告甲○○、丙○○應連帶給付原告新台幣壹佰零捌萬玖仟伍佰
伍拾元，及自民國九十五年四月二十九日起至清償日止，按年息
百分之四點二五計算之利息，並自民國九十五年五月三十日起至
清償日止，逾期在六個月以內者，按上開利率百分之十，超過六
個月部分，按上開利率百分之二十計算之違約金。
被告甲○○、丙○○應連帶給付原告新台幣捌萬陸仟陸佰柒拾參
元，及自民國九十五年七月八日起至清償日止，按年息百分之十
八點五九計算之利息，暨按月以新台幣貳拾元計算之違約金。
被告甲○○應給付原告新台幣捌萬伍仟捌佰貳拾元，及自民國九
十五年四月二十七日起至清償日止，按年息百分之十四點六二五
計算之利息，並自民國九十五年五月二十八日起至清償日止，逾
期在六個月以內者，按上開利率百分之十，超過六個月部分，按
上開利率百分之二十計算之違約金。
原告其餘之訴駁回。
訴訟費用新台幣壹萬壹仟柒佰玖拾壹元由被告甲○○、丙○○連
帶負擔新台幣壹萬零柒佰玖拾壹元，餘由被告甲○○負擔。
    事 實 及 理 由
一、原告起訴主張：
  (一)被告甲○○於民國85年12月19日繳同訴外人曾英淑、曾暮雲
    向原告借用新台幣（下同）160 萬元，借款期間自85年12月
    28日起至105 年12月28日止，約定利息按年息百分之8 計算
    ，本金及利息應自借款日起每月平均攤還，如未按期攤還，
    視為全部到期，除按原訂利率付息外，逾期在6 個月以內者
    ，按上開利率百分之10，超過6 個月以上者，按上開利率百
    分之20計付違約金。訴外人曾暮雲於91年11月30日死亡，被
    告甲○○於92年4 月25日簽立授信條件變更申請書，將連帶
    保證人變更為被告丙○○，並於93年5 月25日簽訂契據增補
    條款契約，約定自94年5 月25日起改按原告定儲利率加碼年
    利率百分之2.23計息，詎被告甲○○自95年4 月29日止即不
    繳付本金及利息，本金尚欠1,089,550 元。
  (二)被告甲○○另於94年12月與原告簽定信用卡使用契約，領用
    信用卡（卡號0000000000000000號），被告丙○○為附卡，
    正卡持卡人或附卡持卡人就各別使用之信用卡所生應付帳款
    負連帶清償責任，依約被告領用信用卡後即得於各特約商店
    記帳消費，但應於當期繳款截止日前向原告清償全部債務，
    或以循環信用方式繳付最低應繳金額，循環利息計入循環信
    用本金之帳款，如逾期未清償，除喪失期限利益外，並應自
    消費款記帳之日起至清償日止，按年息百分之18.59 計算之
    利息，暨延滯第1 個月計付逾期手續費100 元、第2 個月計
    付逾期手續費300 元、第3 個月以上每月計付逾期手續費60
    0 元。詎被告甲○○自95年7 月7 日起即未依約繳納應繳款
    項，尚欠消費款86,673元未清償，全部債務視為全部到期。
  (三)被告甲○○復於94年12月22日向原告借用9 萬元，借款期間
    自94年12月26日起至99年12月26日止，約定本金及利息自實
    際撥款日起，依年金法按月攤還本息，分60期，利息按年息
    百分之14.625計算，如未按期攤還，視為全部到期，除按原
    訂利率付息外，逾期在6 個月以內者，按上開利率百分之10
    ，超過6 個月以上者，按上開利率百分之20計付違約金。詎
    被告甲○○自95年4 月26日止即不繳付本金及利息，本金尚
    欠85,820元，為此提起本件訴訟。並聲明：(一)如主文第1 、
    3 、5 項所示。(二)被告甲○○、丙○○應連帶給付原告86,6
    73元，及自95年7 月8 日至清償日止，按年息百分之18.59
    計算之利息，暨延滯第1 個月當月計付逾期手續費100 元、
    延滯第2 個月當月計付逾期手續費300 元、延滯第3 個月以
    上每月計付逾期手續費600 元。
二、被告抗辯意旨：
  (一)被告甲○○部分：被告甲○○未於言詞辯論期日到場，亦未
    提出書狀作何聲明或陳述。
  (二)被告丙○○部分：契據增補條款契約及國際信用卡申請書上
    「丙○○」之簽名雖然都是本人所簽，但並不知道附卡要負
    擔正卡之債務，當時業務員也沒有說明；另本件是房屋貸款
    ，原告應先拍賣抵押物求償，不應先向連帶保證人請求。並
    聲明：原告之訴駁回。訴訟費用由原告負擔。
三、被告甲○○未於言詞辯論期日到場，核無民事訴訟法第386
    條各款所列情形，爰依原告聲請，由其一造辯論而為判決。
四、得心證之理由：
  (一)本件原告主張被告甲○○向原告借用160 萬元，於92年4 月
    25日簽立授信條件變更申請書，將連帶保證人變更為被告丙
    ○○，詎被告甲○○自95年4 月29日止即不繳付本金及利息
    ，本金尚欠1,089,550 元；被告甲○○另於94年12月與原告
    簽定信用卡使用契約，領用信用卡，被告丙○○為附卡持卡
    人，詎被告甲○○自95年7 月7 日起即未依約繳納應繳款項
    ，尚欠消費款86,673元未清償，全部債務視為到期；被告甲
    ○○復於94年12月22日向原告借用9 萬元，自95年4 月26日
    止即不繳付本金及利息，本金尚欠85,820元之事實，已據其
    提出借據、授信約定書、契據增補條款契約各2 份、放款利
    率歷史資料表、授信條件變更申請書、國際信用卡申請書、
    台灣中小企業銀行信用卡約定條款各1 份、連線作業通用查
    詢單5 份為證，核屬相符。而被告丙○○就上開事實均不爭
    執，被告甲○○未於言詞辯論期日到場，亦未提出書狀作任
    何聲明或陳述以供本院審酌，應認原告之主張為真實。
  (二)原告另主張被告丙○○應就被告甲○○所積欠之1,089,550
    元借款及信用卡債務負連帶清償責任，被告丙○○則以原告
    應先就抵押物取償後始得對連帶保證人求償、申請信用卡時
    並不知要就正卡債務負連帶清償責任等資為抗辯，是本件應
    審酌者在於：原告未就借款之擔保物取償前，被告丙○○
    得否拒絕清償？被告丙○○對於被告甲○○之信用卡債務
    是否負連帶清償責任？茲分述如下：
  按債務關係如於設定擔保物權外並有保證人者，該主債務人
    不清償其債務時，依原則固應先儘就擔保物拍賣充償，惟當
    事人間如有特別約定，仍從其特約；次按連帶債務之債權人
    ，得對債務人中之一人或數人或其全體，同時或先後請求全
    部或一部之給付。連帶債務未全部履行前，全體債務人仍負
    連帶責任，民法第273 條定有明文。而所謂連帶保證者，謂
    保證人與主債務人負債務履行責任之保證，由於連帶保證具
    連帶債務之性質，故債權人自得先向保證人為全部給付之請
    求，保證人無先訴抗辯權。經查：被告丙○○為連帶保證人
    ，業如上述，且依兩造所不爭執之授信約定書第10條第1 款
    亦載明債權人毋須先就擔保物受償，得逕向立約人求償，此
    當屬特約事項，則債權人非必待將抵押物拍賣充償，即得逕
    向連帶保證人請求。是被告丙○○前揭抗辯，應不足採。
  依兩造所不爭執之台灣中小企業銀行信用卡約定條款第3 條
    （附卡持卡人）約定：「正卡持卡人得為經貴行同意之第三
    人申請核發附卡，且正卡持卡人或附卡持卡人就各別使用信
    用卡所生應付帳款互負連帶清償責任」，有上開約定條款在
    卷可考，被告丙○○猶在附卡人簽名欄中簽名、領用附卡，
    此為被告丙○○所不爭執，參諸被告丙○○為嘉義農專畢業
    ，於申請信用卡時年已近30歲，並曾開設服飾店，亦曾申請
    過信用卡使用，此為其自承在卷，依其智識及社會經驗，應
    無不能發現並理解前開文字之理，縱其事實上並未加以注意
    閱讀，亦僅為選擇漠視而放棄自身權益，無礙本條約定屬契
    約內容一部之事實，是以除該條約定內容有違反法律規定而
    應屬無效之情事，被告丙○○自仍應受其拘束而就被告甲○
    ○之信用卡帳款負連帶清償責任。
  (三)另按，約定之違約金過高者，得由法院依職權予以酌減，民
    法第252 條定有明文。契約當事人約定之違約金是否過高，
    應依一般客觀之事實、社會經濟狀況、當事人實際上所受損
    害及債務人如能如期履行債務時，債權人可享受之一切利益
    為衡量標準。當事人所受之一切消極損害（即可享受之預期
    利益）及積極損害，均應加以審酌，最高法院84年台上字第
    978 號判決意旨參照。本件雙方約定之違約金，以每月100
    、300 、600 元計算，本院考量目前微利時代來臨，銀行存
    放款利息處於低檔，使用貨幣之代價降低，違約金亦應隨之
    減少，況且被告使用信用卡，已經支付高額利息為代價，並
    非無償，故應酌減至每個月20元，始為合理。
  (四)末按，稱消費借貸者，謂當事人一方移轉金錢或其他代替物
    之所有權於他方，而約定他方以種類、品質、數量相同之物
    返還之契約。借用人應於約定期限內，返還與借用物種類、
    品質、數量相同之物。遲延之債務，以支付金錢為標的者，
    債權人得請求依法定利率計算之遲延利息。但約定利率較高
    者，仍從其約定利率。當事人得約定債務人不履行債務時，
    應支付違約金。民法第474 條第1 項、第478 條、第233 條
    第1 項、第250 條第1 項分別定有明文。又稱保證者，謂當
    事人約定，一方於他方之債務人不履行債務時，由其代負履
    行責任之契約。保證債務，除契約另有訂定外，包含主債務
    之利息、違約金、損害賠償及其他從屬於主債務之負擔。民
    法第739 條、第740 條亦分別定有明文。又保證債務之所謂
    連帶，係指保證人與主債務人負同一債務，對於債權人各負
    全部給付之責任而言。被告甲○○為借貸契約之借款人，被
    告丙○○為本金160 萬元借款之連帶保證人，竟未依約按期
    清償，依兩造之前開約定，全部借款視為到期，並應給付約
    定之利息及違約金，從而原告依消費借貸、連帶保證及信用
    卡使用契約之法律關係，請求被告甲○○、丙○○連帶給付
    如主文第1 、2 項所示之本利及違約金及請求被告甲○○給
    付如主文第3 項所示之本利及違約金，即屬正當，應予准許
    。逾此範圍之請求，為無理由，應予駁回。
  (五)原告部分違約金之請求雖然敗訴，但因利息違約金部分，原
    本即不計徵訴訟費，故而本院仍認為全部之訴訟費用，應由
    被告負擔。
五、訴訟費用負擔之依據：民事訴訟第79條。
中　　華　　民　　國　　96　　年　　2 　　月　　6 　　日
                  民事第二庭    法  官  吳錦佳
以上正本係照原本作成
如對本判決上訴，須於判決送達後廿日內向本院提出上訴狀
中　　華　　民　　國　　96　　年　　2 　　月　　6 　　日
                                 書記官  林美鳳
